臺灣高雄地方法院交通事件裁定　　　　100年度交聲字第202號
原處分機關　高雄市政府交通局
代　表　人　王國材
異　議　人
即受處分人　楊智偉
上列異議人即受處分人因違反道路交通管理處罰條例案件，對於
高雄市政府交通局中華民國100 年1 月10日所為之處分（原處分
案號：高市交裁字第裁32-B00000000號），聲明異議，本院裁定
如下：
    主  文
異議駁回。
    理  由
一、原處分意旨略以：異議人即受處分人楊智偉所有之車牌號碼
    723-BJZ 號重型機車，於民國99年12月8 日19時20分許，在
    高雄市○○路、華夏路口，為警舉發有「號牌不依指定位置
    懸掛」之違規情事，因其違規事實明確，遂依道路交通管理
    處罰條例第12條第1 項第7 款及第2 項規定，於100 年1 月
    10日以高市交裁第裁32-B00000000號違反道路交通管理事件
    裁決書，裁處異議人罰鍰新臺幣（下同）5,400 元，吊銷汽
    車牌照。
二、聲明異議意旨略以：異議人因機車裝置原廠精品車牌架致車
    牌約有傾斜，而非裝設旋轉車牌架可活動旋轉。掣單員警於
    案發時、地有當場親自扳動723-BJZ 號重型機車車牌，事實
    上車牌固定緊鎖在機車車身上，且無法活動旋轉，可輕易辨
    識車號。開單當時因耽誤上課時間，且天色已昏暗，不疑有
    異。惟異議人於裝設原廠精品車牌架期間有數次被照相儀器
    拍攝違規照片，車牌清晰可見，故原處分顯有錯誤，為此聲
    明異議，請求撤銷原處分等語。
三、按汽車號牌懸掛位置，除原設有固定位置外，應依下列規定
    懸掛固定：三、機器腳踏車及拖車號牌每車一面，應正面懸
    掛於車輛後端之明顯適當位置。但汽缸總排氣量550 立方公
    分以上之大型重型機器腳踏車號牌自中華民國96年11月1 日
    起每車2 面，應正面懸掛於車輛前後端之明顯適當位置；其
    前方號牌並得以直式或橫式之懸掛或黏貼方式為之；汽車號
    牌不得變造損毀、塗抹或粘貼其他材料、加裝邊框或霓虹燈
    、裝置旋轉架、顛倒懸掛或以安裝其他器具之方式使不能辨
    認其牌號，並不得以他物遮蔽，如有污穢，致不能辨認其牌
    號時，應洗刷清楚。汽車號牌有裁剪或扭曲懸掛者，以損毀
    號牌論，道路交通安全規則第11條第1 項第3 款、第2 項定
    有明文。次按汽車有已領有號牌而未懸掛或不依指定位置懸
    掛情形者，處汽車所有人新臺幣（下同）3,600 元以上10,8
    00元以下罰鍰，並禁止其行駛；前項第7 款之牌照吊銷之，
    道路交通管理處罰條例第12條第1 項第7 款、第2 項亦有明
    文。再依道路交通安全規則第2 條第1 項第1 款規定，汽車
    指在道路上不依軌道或電力架線而以原動機行駛之車輛（包
    括機器腳踏車），故機車所有人亦應依上揭規定為之。
四、經查：
  (一)異議人於99年12月8 日19時20分許，駕駛車牌號碼723-BJZ
    號重型機車，行經高雄市○○○○○路口時，因該機車有「
    裝設旋轉號牌，致使無法辨識號牌」之違規事實，為警當場
    掣單舉發，經異議人到案陳述意見後，原處分機關以異議人
    之違規事實明確，依道路交通管理處罰條例第12條第1 項第
    7 款、同條第2 項規定，裁處異議人罰鍰5,400 元，並吊銷
    汽車牌照等節，有高雄市政府警察局高市警交字第B0000000
    0 號舉發違反道路交通管理事件通知單、高雄市政府交通局
    交通違規案件陳述單、高雄市政府交通局100 年1 月10日高
    市交裁字第裁32-B00000000號裁決書、職務報告書、高雄市
    政府警察局左營分局99年12月29日高市警左分交字第099003
    7154號函各1 紙、查獲現場機車照片2 張在卷可稽（見本院
    卷第19、21、22、26、27、34頁），上開事實，自堪認定。
  (二)異議人所有之車牌號碼723-BJZ 重型機車，車輛後端原設有
    固定之懸掛號牌位置，係經異議人另行換裝如舉發照片所示
    之號牌支架，業經異議人於本院供述在卷（見本院卷第42頁
    ）。由證人即舉發員警魏群峰於本院證述：異議人機車旋轉
    架可以上下移動，螺絲釘旋鬆之後可以將架子往下移動後再
    固定，號牌便可往上翹等語（見本院卷第42頁），佐以卷內
    上開機車採證照片2 張（見本院卷第34頁），可知上開機車
    號牌支架係以螺絲釘固定支架，並無裝置可控制變動之旋轉
    架，高雄市政府警察局左營分局99年12月29日高市警左分交
    字第0990037154號函謂：上開車輛號牌係裝置於可控制變動
    之旋轉架上云云（見本院卷第22頁），固與事實不符。惟由
    證人魏群峰於本院證述：當時伊有以手移動車牌，異議人機
    車旋轉架（應係號牌支架）可以上下移動，螺絲釘旋鬆之後
    將架子往下移動後再固定，號牌便會往上翹，遠處看不到車
    牌號碼；伊取締時，裝置號牌架沒有鎖緊，但是也沒有鬆到
    號牌會掉下來打到輪胎，但是可以以手扳動等語（見本院卷
    第42、43頁），可知上開機車號牌懸掛之位置確非裝置於原
    固定號牌位置，且可上下扳動，並非固定。
  (三)另觀諸卷附舉發時之採證照片2 張（見本院卷第34頁），由
    機車之側面明顯可見上開號牌確係懸掛於該車後端之金屬框
    架上，並向上傾斜約45度，非以正面朝後方式懸掛。而機車
    於行駛中，其號牌係辨識車籍之最重要依據，異議人將號牌
    以向上傾斜約45度角方式懸掛於支架上，於該車靜止狀態時
    ，或可近距離辨識號牌，然於行進間，依正常平行目視之狀
    態，使交通執勤員警及一般用路人無端增加其等辨視前開號
    牌之困難，自難認異議人所有前述機車號牌之懸掛方式，與
    道路交通安全規則所規定之號牌應懸掛車輛後端之「明顯適
    當位置」之規定相符。異議人雖提出其自行拍攝之彩色照片
    2 張及上開機車於97年間違規超速之採證照片影本1 張，謂
    上開機車車牌清晰可見云云，惟由異議人提出之彩色照片2
    張觀之，上開機車位置旁邊停放有1 部自小客車，可知拍攝
    距離僅約1 部自小客車車長距離（見本院卷第4 頁），僅約
    5 、6 公尺，不能證明上開機車號牌懸掛角度在行進間不影
    響一般用路人、交通值勤員警得以辨識號牌之程度。再由異
    議人提出之97年間上開機車超速之採證照片觀之，其號牌下
    方擋泥板位置有三角形之反光裝置（見本院卷第7 頁），與
    異議人提出之上開彩色照片2 張所示號牌下方之反光裝置為
    橫條狀不同，顯見此照片為異議人改裝前之照片，亦不能採
    為有利於異議人之認定。再者，上開機車於出廠販售時即有
    預設之固定號牌鎖點，異議人辯稱其因之前架子斷掉，才裝
    如舉發照片所示支架等語（見本院第42頁），並未舉證以實
    其說，且縱認異議人所述屬實，異議人擅將上開機車號牌以
    45度角懸掛，於實際情況下，已足影響用路人之視覺辨識能
    力，其裝置號牌之位置顯非「明顯適當」。
  (四)從而，異議人上開違規行為明確，異議人所辯均無足取。
五、綜上所述，異議人未依指定位置懸掛號牌之違規事實已臻明
    確，違規行為堪予認定。原處分機關依違反道路交通管理處
    罰條例第12條第1 項第7 款、第2 項之規定，裁處異議人罰
    鍰5400元，並吊銷汽車牌照，核無不當。本件聲明異議並無
    理由，應予駁回。
據上論斷，依道路交通事件處理辦法第18條，裁定如主文。
中    華    民    國   100    年    3     月    31    日
                    交通法庭    法  官  曾鈴
以上正本證明與原本無異。
如不服本裁定，應於收受送達後5 日內向本院提出抗告狀。
中    華    民    國   100    年    4     月    1     日
                                書記官  李月君